【裁判字號】    99,上訴,838
【裁判日期】    990804
【裁判案由】    妨害性自主等
【裁判全文】
臺灣高等法院刑事判決                 99年度上訴字第838號
上  訴  人
即  被  告  乙○○
選任辯護人  余俊儒律師
上列上訴人因妨害性自主等案件，不服臺灣臺北地方法院98年度
訴字第1351號，中華民國98年12月30日第一審判決（起訴案號：
臺灣臺北地方法院檢察署98年度偵字第3940號），提起上訴，本
院判決如下：
    主  文
原判決撤銷。
乙○○對於女子以強暴之方法而為猥褻之行為，累犯，處有期徒
刑拾月；又以強暴妨害人行使權利，累犯，處有期徒刑月；應
執行有期徒刑壹年。
    事  實                                                                
一、乙○○曾因違反槍砲彈藥刀械管制條例案件，經本院於民國
    95年1 月19日以92年度上訴字第53號判處有期徒刑1 年，併
    科罰金新臺幣3萬元確定，經減刑後，於96年7月24日執行易
    科罰金完畢。乙○○不知悔改，於98年1月30日凌晨2時許，
    在臺北縣新店市○○路○段，其與代號00000000 女子（年籍
    資料詳卷、下稱Ａ女）共同經營之簡餐兼卡拉OK店（下稱美
    之霙店），見Ａ女身體不舒服，躺臥在該店沙發上休息，竟
    萌強制猥褻之犯意，先以身體壓在Ａ女身上，告以：「妹妹
    我心情不好，陪我」等語，Ａ女奮力掙脫之，跑至店內櫃臺
    邊欲打電話求救，乙○○基於同一犯意，續以強暴手段違反
    Ａ女意願之犯意，將Ａ女強壓制在該櫃檯邊高椅上，不顧Ａ
    女之掙扎、抗拒，強吻Ａ女得逞，同時口出穢語。Ａ女趁隙
    從櫃台衝回店內原休息之沙發處拿手機，以手機先後撥打該
    店服務生甲○○及乙○○同居女友之電話求救，乙○○見狀
    ，另基於強制之犯意，拉扯Ａ女，搶下Ａ女之手機，加以折
    斷（手機通訊之功能未因之受損），足以生損害於Ａ女，以
    此強暴方式，妨害Ａ女行使其通訊權利。嗣乙○○離開該店
    ，返家途中為Ａ女及接獲Ａ女求救電話趕到現場之甲○○聯
    合阻止，警方到場處理，得知上情。
二、案經Ａ女訴由臺北縣政府警察局新店分局報請臺灣臺北地方
    法院檢察署檢察官偵查起訴。
    理  由                                                                
一、證據能力之認定：
  (一)按被告以外之人於審判外之言詞或書面陳述，除法律有規定
    者外，不得作為證據，刑事訴訟法第159條第1項定有明文。
    本件告訴人Ａ女之警詢筆錄，屬於被告以外之人於審判外之
    陳述，且不符合刑事訴訟法第159條之2、第159條之3所規定
    之例外情形，被告之辯護人爭執其證據能力，依同法第 159
    條第1項，應不得作為證明被告犯罪之證據。
  (二)本判決所引用之其餘供述證據，檢察官、被告及辯護人均未
    爭執其證據能力，且於言詞辯論終結前亦未聲明異議，本院
    審酌各該證據作成時之情況，尚查無違法不當及證明力顯然
    過低之瑕疵，以之作為證據應屬適當，依刑事訴訟法第 159
    條之5規定，認得作為證據。
二、訊據上訴人即被告乙○○固坦承有於98年1 月30日在其與告
    訴人Ａ女共同經營之美之霙店飲酒，酒後在店裡休息，約凌
    晨2 點多醒來，準備返家等事實，惟否認有何強制猥褻等犯
    行，辯稱：伊當天喝醉酒睡著，醒來時拉鐵門要回家，告訴
    人突然將伊拉住，伊遂將告訴人甩開，隨即出門，走到半路
    ，遇到告訴人之同居人甲○○，甲○○將伊拉住，警察亦前
    來，伊並未對告訴人強制猥褻或折斷手機云云。惟查：
  (一)前揭事實，業據證人即告訴人Ａ女於原審證稱：「我在98年
    1 月29日晚上10點半過去簡餐店裡，店裡約12點左右打烊，
    之後我因血壓有點高，在沙發上休息，當時被告酒醉在地下
    室睡覺，後來被告從地下室起來，我聽到上廁所沖水的聲音
    ，被告在店裡走來走去，跑到我旁邊叫我，他說『妹妹，你
    怎麼沒回家睡覺』，我不回答他，他就撲到我身上壓住我，
    說『妹妹，我心情不好』，叫我陪他，我就衝起來，跑到櫃
    臺，他就追過來，強吻我，……，還講話講得很難聽，後來
    我從櫃台衝回來我睡覺的地方，拿行動電話，打給甲○○及
    被告之太太，才講了兩通電話，手機就被乙○○搶來搶去，
    搶壞了」等語（見原審卷第2 至33頁）。告訴人於報案當天
    就醫，經診斷受有上唇中間腫大，左上臂1 公分抓傷之傷勢
    ，有財團法人天主教耕莘醫院受理疑似性侵害事件驗傷診斷
    書可憑（見偵卷第17-1袋內），據告訴人指述其因遭被告強
    吻及拉扯，其掙扎、反抗，致嘴唇受傷、手臂受傷等情，核
    其所述與驗傷結果尚無矛盾。再由告訴人左、右手指甲內微
    物採樣，均驗出與被告型別相符之DNA ，亦有內政部警政署
    刑事警察局98年5月11日刑醫字第0980016977 號鑑驗書可參
    ，另有警方於案發當日所拍攝本案現場即美之霙店之照片 8
    張可參（見偵卷第19至22頁），該等照片顯示櫃臺上之瓜子
    等點心罐掉落地板與高椅上，櫃臺旁地面有玻璃碎片（見偵
    卷第21頁、第22頁），與Ａ女證述其在櫃臺邊高椅上遭被告
    強吻，其掙扎之情相符，又有WINII手機照片3張（見偵卷第
    35至37頁），亦顯示該折疊式手機斷裂為兩半，與Ａ女所述
    手機遭被告折斷之情也相合。並經證人即接獲Ａ女電話欲趕
    至該簡餐店之甲○○於偵查中證稱：「當天有接到告訴人電
    話，約凌晨快二點，她叫我過去，我說那麼晚了，她說黃大
    哥對她動手動腳，我就趕快過去。我家離店裡約六、七百公
    尺，我走路過去，快到店約一百公尺時，我看到黃大哥蹲在
    馬路邊，看起來醉醉的，告訴人在黃大哥後面一、二公尺，
    我搞不清楚狀況，我問告訴人發生什麼事，她說黃大哥對她
    動手動腳，要我抓住他，我抓住乙○○，但他要逃跑，告訴
    人回店裡打電話，我在馬路邊，看著黃大哥，不讓他跑，黃
    大哥看告訴人回店裡，他就馬上站起來往反方向走，但他走
    的方向正好有警察局，我就與乙○○一邊拉扯一邊走，我們
    二人都有拉扯，倒在地上，到警察局前我看到乙○○的同居
    人，後來警察也來了」等語（見偵卷第31頁），與告訴人所
    述求救之情相符。又參以告訴人行動電話號碼門號00000000
    00號雙向通聯紀錄（見偵卷第40頁、第41頁），及通聯調閱
    查詢單（見本院卷第48頁），顯示案發當日2 時14分57秒，
    告訴人發話予甲○○，至於2時27分41秒、2時32分01秒告訴
    人各發話一次予0000000000號電話，則經被告供述該門號為
    被告之同居女友尤春蘭所使用無訛（見偵卷第51頁、本院卷
    第73頁）。可見告訴人前開指證，有關被告於案發時、地，
    如何強吻告訴人，有多項相符之佐證，堪以認定。
  (二)告訴人在偵查及原審，就其所述撥打電話求救和遭被告強吻
    之發生次序，陳述似不一致，惟審酌Ａ女於原審經交互詰問
    ，明確證稱是在遭被告強吻後再衝回原睡覺休息之沙發拿擺
    放於該處之手機，撥打電話求救等語，所述並無不合理之處
    ，而其於偵查時係就發生之經過自行為連續之陳述，檢察官
    並未就其撥打電話與遭強吻之前後順序特別加以詢問或釐清
    ，自有可能因告訴人於回憶案發經過，思緒較快且跳躍，致
    言詞之表達非完全依照事發之先後順序，因此，其於偵查中
    此部分所述雖與原審之陳述有異，則應認其於原審經詰問所
    述較為可採。此外，告訴人對於其遭被告強吻之時間、地點
    、方式等主要情節，於偵查及原審時所為指訴則相一致。按
    告訴人、被害人、證人之陳述相互間有所歧異時，究竟何者
    為可採，法院仍得本其自由心證予以斟酌，非謂一有不符或
    矛盾，即應認其全部均為不可採信，其基本事實之陳述，若
    果與真實性無礙時，則仍非不得予以採信（最高法院74年台
    上字第1599號判例參照）。依上所述，告訴人指訴遭被告強
    吻之主要情節既相一致，且有上述之其他事證可資補強其指
    述之真實性，是縱告訴人所述其被侵害過程中撥打電話求救
    之先後順序此一細節不符，仍與其指訴有遭強吻之主要情節
    之真實性無礙，不應影響於前揭認定。
  (三)觀諸現場照片及WIN II手機照片，可徵斯時被告確有強取告
    訴人之電話，加以折斷，及雙方有發生激烈拉扯或肢體衝突
    等情甚明，倘告訴人杜撰上開情節，而實情乃如被告所陳：
    根本無強壓告訴人，對其強吻等行為，被告僅係在拉鐵門欲
    離開時，告訴人突然強拉被告，不准被告出門，被告遂逕將
    其甩開，自行走路離開等情，則告訴人應無嘴唇受傷、雙手
    指甲存留被告之DNA 、手機遭折斷及案發現場櫃臺物品散亂
    一地之情形，可見被告否認犯行，並不可採。綜上，被告強
    吻告訴人，雖乏證據以證明其以強制性交之犯意而為之，惟
    強制猥褻等事證已臻明確，其犯行堪以認定，應依法論科。
三、查本件告訴人係在違反其意願下，遭被告強壓，被告並在簡
    餐店櫃臺旁高椅上，使告訴人難以反抗，而強吻告訴人，又
    告訴人撥打手機向外求就時，遭被告將其手機強行取走，並
    加以折斷，以此方式妨害Ａ女自由通訊之權利，是核被告所
    為，分別係犯刑法第224條之強制猥褻罪及同法第304條第 1
    項之強制罪。檢察官以被告於前述案發時地，除強吻告訴人
    ，並以手指強行插入告訴人之生殖器內，因認被告強制猥褻
    部分係犯刑法第221條第1項之強制性交罪云云，且以告訴人
    之指訴、甲○○之證述，及前開照片、前述刑事警察局之鑑
    驗書及告訴人之通聯紀錄等為論據。被告否認有對告訴人為
    強制性交之犯行，辯稱：案發當日其正行拉鐵門欲離開美之
    霙店時，告訴人突然強拉其手，不准其離開，其將告訴人甩
    開而離去，回家途中，甲○○過來阻止其前行，嗣由警察來
    處理等語。經查：有關告訴人指證被告以手指強行插入其生
    殖器部分，據卷附案發當日之告訴人財團法人天主教耕莘醫
    院受理疑似性侵害事件驗傷診斷書（見偵卷第17-1袋內）觀
    之，告訴人之陰部除處女膜有舊傷外，並無外傷，衡諸告訴
    人所述：被告對其壓制，其於掙扎中遭被告以手指插入其陰
    道，用手挖云云（見偵卷第30頁），以此情節，告訴人之陰
    部極有可能受傷，然實際上並無受傷之結果以證明之，再者
    ，告訴人之陰道經以深部棉棒採樣檢測，檢出精子細胞層之
    DNA，惟亦與被告之DNA不同，又上述檢察官其餘提出之證據
    ，雖能佐證被告有對告訴人為強制猥褻之行為，惟均不足以
    證明被告有強制性交之犯行，此部分雖不構成強制性交，惟
    因所為之社會基本事實同一，自應予變更起訴法條。又告訴
    人因被告強制猥褻之行為，致嘴唇及左上臂受傷，惟該等傷
    勢應係被告為強暴手段所生當然之結果，非另有傷害之行為
    ，故被告不另成立傷害罪。被告所犯上開強制猥褻罪、強制
    罪兩罪間，犯意各別，行為互殊，應分論併罰。至檢察官業
    已於起訴書中敘及被告強取手機妨害Ａ女通訊權利之犯罪事
    實，雖未於所犯法條欄引用刑法第304 條，僅屬漏引法條，
    無礙起訴之效力，併此敘明。又被告前因違反槍砲彈藥刀械
    管制條例案件，經本院於95年1 月19日以92年度上訴字第53
    號判處有期徒刑1年，併科罰金新臺幣3萬元確定，經減刑後
    ，於96年7 月24日易科罰金執行完畢，此有本院前案紀錄表
    在卷可按，其受有期徒刑之執行完畢後，5 年內故意再犯本
    件有期徒刑以上之罪，為累犯，應依刑法第47條第1 項規定
    加重其刑。
四、公訴意旨另以被告折斷告訴人之手機部分，認同時觸犯毀損
    罪云云，被告否認之，辯稱未毀損告訴人之手機等語。經查
    ，關於被告折斷告訴人手機之認定，業如前述，惟按毀損罪
    之成立，須毀棄、損壞物品或至令不堪用，即須使所毀損之
    物失其全部或一部之效用為構成要件（最高法院47年台非字
    第34號判例參照），而手機之主要效用在通話，本件案發之
    後，告訴人前開手機仍有多通通聯之情形，有通聯紀錄可憑
    （見偵卷第40頁、第41頁），可見該手機雖遭折為兩半，惟
    仍有通話之功能，該手機之主要功能既未喪失，應不合前述
    毀損罪之成立要件，檢察官就此部分，認被告以單一之行為
    ，同時犯強制罪與毀損罪，為想像競合犯，故就被告之毀損
    罪嫌不另為無罪之諭知。
五、被告被訴強制性交及毀損、強制等罪嫌，無足夠之證據以證
    明之，原審未詳查而論以被告犯強制性交及毀損、強制等罪
    ，尚有違誤。被告上訴否認強制性交及毀損，為有理由，應
    撤銷原判決，予以改判。爰審酌被告之素行、與告訴人之關
    係、為逞一己私慾之犯罪動機、對告訴人為強制猥褻及強制
    罪之手段、對告訴人身心產生危害之程度，及被告犯後否認
    ，未與告訴人為民事和解等一切情狀，分別就兩罪各量處有
    期徒刑10月、3月，併定其應執行刑，以資懲儆。
據上論斷，應依刑事訴訟法第369條第1項前段、第364條、第299
條第1項前段、第300條，刑法第224條、第304條第1 項、第47條
第1項、第51條第5款，刑法施行法第1條之1，判決如主文。
本案經檢察官劉靜婉到庭執行職務。
中    華    民    國    99    年    8     月    4     日
                  刑事第二十一庭審判長法  官  蔡聰明
                                      法  官  許永煌 
                                      法  官  趙文 
以上正本證明與原本無異。
強制猥褻部分如不服本判決，應於收受送達後10日內向本院提出
上訴書狀，其未敘述上訴之理由者並得於提起上訴後10日內向本
院補提理由書（均須按他造當事人之人數附繕本）「切勿逕送上
級法院」。
強制罪部分不得上訴。
                                      書記官  葉金發
中    華    民    國    99    年    8     月    9     日 

附錄：本案論罪科刑法條全文
中華民國刑法第224條（強制猥褻罪）
對於男女以強暴、脅迫、恐嚇、催眠術或其他違反其意願之方法
，而為猥褻之行為者，處6月以上5年以下有期徒刑。

中華民國刑法第304條第1項（強制罪）
以強暴、脅迫使人行無義務之事或妨害人行使權利者，處3年以
下有期徒刑、拘役或3百元以下罰金。

司法院資訊處製作；財團法人民間司法改革基金會備份。
